臺灣嘉義地方法院刑事裁定　　　　　　100年度交聲字第813號
原處分機關　交通部公路總局嘉義區監理所
異　議　人　黃天佑
上列異議人即受處分人因違反道路交通管理處罰條例事件，對於
原處分機關即交通部公路總局嘉義區監理所中華民國100 年9 月
15日所為之處分（原處分案號：嘉監義裁字第裁76-DB0000000號
）聲明異議，本院裁定如下：
    主  文
異議駁回。
    理  由
一、本件異議意旨略以：異議人黃天佑於民國100 年7 月31日上
    午10時55分許，騎乘車牌號碼L6V-375 號重型機車行經桃園
    縣中壢市○○路與中正路交岔路口，為警舉發闖紅燈違規，
    惟：(一)、異議人當時在該路口停止線停等紅燈（即聲明異議
    狀所附現場路口彩色照片標示之號誌1 ），不可能以相對地
    面九十度之方向觀察正上方之號誌，故異議人係以較舒適之
    角度觀察前方號誌（同上開照片所標示之號誌2 ），待轉換
    為綠燈後始為通行，並未闖越紅燈；(二)、號誌1 與號誌2 變
    換燈號時間不一，導致異議人誤判，異議人實無可歸責；(三)
    、又當時停等紅燈車輛繁多，舉發員警復追趕異議人約300
    公尺後始欄停，則其不無視線遭遮蔽而誤認之虞；(四)、舉發
    警員無任何客觀證據足資證明異議人有何違規事實云云。
二、按汽車駕駛人駕駛汽車，應遵守道路交通標誌、標線及號誌
    之指示，道路交通安全規則第90條前段定有明文。而道路交
    通標誌標線號誌設置規則第206 條第5 款第1 目規定「圓形
    紅燈」之行車管制號誌係表示禁止車輛通行，並不得超越停
    止線或進入路口。苟汽車駕駛人駕車行經有燈光號誌管制之
    交岔路口闖紅燈者，處新臺幣（下同）1,800  元以上5,400
    元以下罰鍰並記違規點數3 點，道路交通管理處罰條例第53
    條第1 項及第63條第1 項第3 款均有明文。
三、經查，異議人曾於100 年7 月31日10時55分許，騎乘車牌號
    碼L6V-375 號重型機車，行經桃園縣中壢市○○路與康樂路
    交岔路口，為桃園縣政府警察局中壢分局中壢派出所警員田
    書彥舉發違反道路交通管理處罰條例第53條第1 項闖紅燈之
    規定，並經原處分機關於100  年9  月15日嘉監義裁字第裁
    76-DB0000000號裁決裁處罰鍰新臺幣1,800 元並記違規點數
    3 點之事實，有上開字號裁決書、舉發通知單在卷可稽。次
    查，異議人於前開時地沿中正路行駛至該路與康樂路口時，
    該中正路方向之行車管制號誌為紅燈狀態，異議人仍直行穿
    越路口，斯時員警田書彥正在異議人所騎乘機車後方約3 公
    尺處執行交通勤務，因觀察前方紅燈而欲停車時，見前方異
    議人直行闖越紅燈，即跟前攔停並開單舉發等情，復經桃園
    縣政府警察局中壢分局100年10月7日中警分交字第10070512
    21號函檢附警員田書彥所製作道路交通現場圖、違規路口採
    證照片等說明在卷（見本院卷第12至14頁）。而依該交岔路
    口照片所示，異議人所行駛之中正路路段筆直，視線良好，
    員警田書彥在違規路口處之地點可清楚目視違規路口交通號
    誌燈號之變換與交岔路口通行車輛之行進動態，並無遭路樹
    、電線桿或招牌遮擋視線，是舉發員警田書彥確認目賭異議
    人闖越紅燈，應無錯看之虞。另審酌本件舉發員警係依法在
    上揭時、地執行勤務，其於執勤時，偶然親眼目賭異議人旨
    開闖紅燈直行情事，其與異議人素不相識，亦無任何仇隙怨
    懟，衡情並無任意虛詞構陷異議人之理，是異議人於上開時
    、地，確有騎乘機車闖越紅燈一情，堪予認定。
四、異議人雖以前詞辯稱並未闖越紅燈云云。然查：
(一)、異議人對於其係停等於號誌1 下方，當時號誌1 為紅燈，其
    因見前方路口號誌2 變換為綠燈，始為通行，惟遭員警舉發
    闖越號誌1 之紅燈，並於號誌2 路口處為警攔停等節，並無
    爭執，並有舉發員警田書彥所提供其開單過程之錄影光碟1
    片存卷可憑。而異議人所指號誌1 與號誌2 燈桿處之地面分
    別繪有停止線，兩號誌係為管制不同路口而設等情，業經本
    院依googlemap 網路搜尋定位異議人遭舉發路口（即桃園縣
    中壢市○○路與康樂路交岔路口）全景後，擷取異議人所指
    號誌1 、2 各指示路口之相對位置畫面彩色照片6 張，核閱
    無訛（見本院卷第20、21頁）。又上揭路口照片亦顯示，異
    議人所指之號誌1 及號誌2 分別在各自所管制路口之左前方
    另設有紅綠燈號誌，暫編為號誌1-1 、2-1 （見本院卷第22
    頁），而號誌1、1-1均係管制同一路口行向，號誌2、2-1亦
    均管制同一路口行向，亦屬無疑。準此，異議人當時既停等
    在號誌1 下方，縱無法仰視號誌1 燈號之變換狀態，仍有該
    路口另一管制號誌1-1 燈號供其判斷，易言之，其當時所應
    遵行之號誌為號誌1 或1-1 ，而非下一路口之號誌2  或2-1
    ，甚為明顯，此亦經桃園縣政府警察局中壢分局以100  年8
    月23日中警分交字第1007044202號函覆在卷（見嘉義市監理
    站聲明異議案件卷宗第7 頁）。考諸異議人為合法領有駕駛
    執照之人，其對於駕駛車輛應隨時注意各路段所設立之標誌
    、號誌並遵行之規定，自應知之甚詳，其未遵行當時停等路
    口之號誌1 指示，反以下一路口號誌2 之燈號為通行依據，
    執此辯稱並未闖越紅燈云云，自非可採。
(二)、按依道交通標誌標線號誌設置規則第4 條第1 項規定：「標
    誌、標線、號誌之設置、養護及號誌之運轉，由主管機關依
    其管轄辦理之」，則本件舉發路口號誌1 、2 之設置，乃分
    係用以將道路通行權指定給車輛駕駛人與行人，管制其行止
    及轉向之交通管制設施，顯有主管機關對於系爭路段依當地
    之實際路況、行車流量、交通安全之情況，而作禁制、警告
    、指示、及遵行時間之號誌措施，屬行政機關適法合理之行
    政裁量範圍，故交通號誌燈號變換時差是否合理便於駕駛人
    駕駛之問題，與異議人違規事實之認定尚屬無涉，異議人自
    不得以不同管制路口之燈號變換時間未予統一而主張免責。
(三)、又警察舉發交通違規行為，並不以照相或錄影為必要之證明
    方法，若強求各種交通違規行為均需以照相或錄影為其裁罰
    依據，事實上殆不可行，蓋諸多違規行為之發生難以預期，
    違規狀態稍縱即逝，如闖紅燈（在未設置闖紅燈自動照相儀
    器之處所）；未戴安全帽之騎士見警攔查，隨即戴上安全帽
    ；未繫安全帶之汽車駕駛見警攔查，隨即繫上安全帶等情形
    ，根本無法期待此類違規行為均須照相為證，且警察係在現
    場執行維持交通勤務，該路段交通之繁忙情況必係較一般路
    段為甚，警察在現場執行交通勤務時，係立於親自所親聞之
    事實，應無可能恣意擅斷之作為，是本件縱然未有照相、錄
    影存證，但異議人既確有於前開時、地駕駛汽車闖紅燈之違
    規事實，仍得予以處罰。再者，警員舉發交通違規案件，為
    行政行為之一種，本可依事件性質及舉發當時其他相關狀況
    ，而為不同方式之取締或逕行舉發，此為執行公權力所必然
    ，而非必以照相或攝影等方式為之。是公務員執行職務係代
    表國家行使公權力，本即具有公信力，如謂公務員一切行政
    行為均需預留證據以證其實，則國家行政勢必窒礙難行，據
    此，刑事訴訟法就犯罪證據有關之規定中與屬行政秩序罰之
    交通違規裁罰本質不合之部分，自不在準用之列。本院認交
    通勤務警察舉發交通違規事件時，若為其親眼所見並有相當
    證據足認駕駛人確有違規行為，則其舉發即應推定為真正，
    並非必須要有照片、錄影帶等存證。況且，案發交岔路口並
    無設置監視錄影設備等節，亦據舉發警員田書彥陳明在卷，
    有本院公務電話紀錄表可參（見本院卷第16頁），顯無從依
    循事後蒐證方式證明異議人非有違規。此外，異議人亦未提
    出其他證據證明本件舉發有何瑕疵或恣意可言，即應認異議
    人闖紅燈之違規屬實。
五、綜上所述，原處分機關以異議人於前述時、地違規闖紅燈之
    違規事實，裁處抗告人罰鍰1,800 元，並記違規點數3 點，
    於法並無不合，本件異議為無理由，應予駁回。
據上論結，應依道路交通管理處罰條例第87條第2 項、道路交通
事件處理辦法第18條，裁定如主文。
中    華    民    國  100     年    11    月    17    日
                  刑事第六庭  法  官  陳嘉臨
上列正本證明與原本無異。
如不服本裁定，應於裁定送達後5日內向本院提出抗告狀（應附
繕本）。
中    華    民    國  100     年    11    月    17    日
                              書記官  黃郁萍